【裁判字號】    95,台上,3095
【裁判日期】    950608
【裁判案由】    違反毒品危害防制條例
【裁判全文】
最高法院刑事判決            九十五年度台上字第三０九五號
    上  訴  人  台灣高等法院台中分院檢察署檢察官
    上  訴  人
    即  被  告  甲○○
                        1段6.
                        （另案在台灣台中監獄執行中）
                乙○○
上列上訴人等因被告等違反毒品危害防制條例案件，不服台灣高
等法院台中分院中華民國九十五年三月九日第二審判決（九十四
年度上重訴字第六三號，起訴案號：台灣彰化地方法院檢察署九
十四年度偵字第三四四六號），提起上訴，本院判決如下：
    主  文
原判決關於乙○○販賣第二級毒品部分撤銷，發回台灣高等法院
台中分院。
其他上訴駁回。
    理  由
一發回部分：
本件原判決以公訴意旨略以：被告乙○○明知甲基安非他命是第
二級毒品，竟基於概括之犯意，自民國九十四年一月間起至同年
五月四日止，連續與甲○○共同販賣安非他命予林漢志、張喬喬
、陳黃怡、林源興、洪冬舜等人，因認乙○○涉犯毒品危害防制
條例第四條第二項之販賣第二級毒品罪嫌云云。經審理結果，認
不能證明乙○○有此犯行，因而撤銷第一審關於論處乙○○共同
連續販賣第二級毒品罪刑部分之判決，改判諭知乙○○無罪，固
非無見。
惟查原判決理由欄五以證人林漢志於警詢及第一審審理時並未供
述有向乙○○購買安非他命之情事，通訊監察譯文、通聯紀錄等
亦不能證明乙○○有販賣安非他命之犯行，因認無法證明乙○○
有販賣安非他命予林漢志之犯行。但林漢志於九十四年五月六日
警詢時供稱：「（問：你每次向甲○○、乙○○購入毒品價格及
數量多少？）我每次（向）乙○○購買海洛因或安非他命都是一
包新台幣（下同）一千元，我在九十三年五月份至九十四年四月
間是向甲○○購買海洛因或安非他命每次一包一千元，有時候甲
○○叫我向乙○○購買。最近我都直接向乙○○購買」等語（見
偵查卷第一００頁背面），另於第一審審理中由檢察官詰問時，
林漢志證稱：「（問；九十四年五月六日於警詢所述是否實在？
）實在。」等語，由審判長補充詢問時亦證稱：「（問：警詢筆
錄是否依據你的陳述記載？）是的。」、「（問：簽名前有無看
過筆錄內容？）有的，沒有問題。」、「（問：毒品都是向何人
拿的？）被告二人都有，都是三、四次。」、「（問：向被告二
人拿毒品的次數、金額是否警詢所述才正確？）是的，我在警察
局記的比較清楚。」等語，而乙○○對於林漢志所言亦表示無意
見（見第一審卷(一)第一六八頁至第一七０頁），足徵林漢志於警
詢及第一審審理中並非未供述有向乙○○購買安非他命，是原判
決上述理由之說明與卷內證據資料不符，有判決理由矛盾之違法
。又上開不利乙○○之證言為何不足採信，原判決未說明其理由
，即遽為有利乙○○之認定，亦有判決理由欠備之違誤。另乙○
○於警詢時自承伊平時稱安非他命之術語為「查埔（男生）」、
「粗的」、「硬的」、「糖仔」等語（見警卷第十四頁背面），
偵查中乙○○亦自承0000000000號行動電話由伊使用
（見偵查卷第二十二頁），而依此電話之監聽譯文，九十四年二
月二十三日之通話內容有：「Ｂ：喂，我們不用很好的，你知道
嗎？你在幹嘛？Ａ：我在冒煙。Ｂ：連那個也沒有？Ａ：有啊。
Ｂ：硬的。Ａ：是啊。」（見警卷第五十九頁），同年三月二
十三日之通話內容有：「Ａ：煌哥，我一下過去，硬的有出嗎？
Ｂ：沒有。Ａ：在外面等我，三分鐘到」（見警卷第六十七頁）
，依上開通話內容，均提及「硬的」即安非他命，何以他人要問
乙○○有無安非他命及問有無賣安非他命？是否可佐證乙○○有
販賣安非他命？原審就此未予詳查釐清，亦有未合。檢察官上訴
意旨指摘原判決上開部分違背法令，尚非全無理由，應認原判決
關於乙○○販賣第二級毒品部分有發回更審之原因。
二駁回部分：
按刑事訴訟法第三百七十七條規定，上訴於第三審法院，非以判
決違背法令為理由，不得為之。是提起第三審上訴，應以原判決
違背法令為理由，係屬法定要件。如果上訴理由狀並未依據卷內
訴訟資料，具體指摘原判決不適用何種法則或如何適用不當，或
所指摘原判決違法情事，顯與法律規定得為第三審上訴理由之違
法情形，不相適合時，均應認其上訴為違背法律上之程式，予以
駁回。本件上訴人即被告甲○○上訴意旨略以：(一)、原判決以甲
○○於檢察官偵查中之自白為認定甲○○有販賣第一級毒品及第
二級毒品犯行之證據之一，但檢察官要甲○○承認犯罪才准交保
以利誘甲○○。甲○○於審理中所為此非任意性自白之辯解，原
審未予調查，有調查未盡之違法。又原判決認上訴人所辯為卸責
之詞，乃係臆測之詞，有違證據法則。(二)、原判決以證人陳黃怡
、張喬喬、林漢志、林源興等人於警詢及偵查中所為不利甲○○
之供述，認定甲○○有販賣毒品犯行之證據。但警詢中供述屬傳
聞證據，不得作為證據，偵查中之證言有顯不可信之情況下，亦
可排除其證據能力，原審未命上開證人與甲○○為交互詰問，以
查其偵查中供述有無顯不可信之情形，即臆測上述證人於第一審
所為有利甲○○之供述為迴護甲○○之詞，自屬違法。(三)、甲○
○於第一審法官提示證人陳黃怡於警詢中之供詞予甲○○，要甲
○○表示意見時，甲○○表示「沒有意見」，乃是對證人之證詞
予以尊重，並非表示認可，原判決以甲○○表示沒有意見，據為
不利甲○○之認定，過於武斷等語。上訴人即被告乙○○就原判
決論處其販賣第一級毒品部分之上訴意旨則略稱：(一)、原判決依
證人陳黃怡、張喬喬、林漢志、林源興等人於警詢中不利乙○○
之供述，為不利乙○○之認定，但警員訊問時，常有刑求逼供之
事，本件雖無法證明上開證人被警員誘導或刑求逼供，然上述四
位證人於第一審均已證稱未向乙○○購買海洛因，此公開程序中
之供述較警詢中之陳述更客觀可信，原判決竟以證人於第一審審
理中有利乙○○之證言，為迴護乙○○之詞，而不予採信，實難
令人信服。(二)、原判決以證人陳黃怡於第一審審理中交互詰問程
序時指其曾向乙○○買過海洛因等語，乙○○對其證言表示無意
見，而據為不利乙○○之依據。但當時乙○○並未在庭，自無法
提出異議，原判決之認定，顯有違誤。(三)、乙○○向甲○○買毒
品時，甲○○表示其不方便申請行動電話門號，而請乙○○申請
門號供其使用，後來甲○○拿一支舊手機供乙○○向其買毒品使
用，雙方關係僅止於此，乙○○絕未與甲○○共同販賣毒品。原
判決認乙○○共同販賣毒品，顯有未合。甲○○謊稱與乙○○合
資買毒品，或稱二人合夥販賣毒品，均係避重就輕、逃避刑責之
舉，且因而使乙○○遭受冤枉等語。
惟查證據之取捨、證據證明力之判斷，以及事實有無之認定，屬
事實審法院之職權，茍其取捨、判斷與認定，並不違背經驗法則
及論理法則，即不容任意指為違法，而執為適法之第三審上訴理
由。本件原審認定被告二人有原判決所載之共同販賣第一級毒品
海洛因予陳黃怡、張喬喬、林漢志、林源興等人，甲○○另有原
判決所載販賣第二級毒品安非他命予林漢志、張喬喬等人之犯行
，係以證人陳黃怡、張喬喬、林漢志、林源興等人於第一審審理
時均有不利被告等人之證言，林漢志與林源興於警詢中亦指證有
向被告二人購買海洛因，林漢志並指述有向甲○○購買安非他命
，且有關被告二人用以販賣毒品所用之行動電話之通訊監察書、
通訊監察譯文表可參。扣案之白色粉末十七包及顆粒物一包經鑑
定結果，分別含有海洛因及甲基安非他命之成分，分別有法務部
調查局鑑定通知書、憲兵司令部刑事鑑識中心鑑驗通知書可證。
又甲○○於偵查中並結證稱其有與乙○○共同販賣毒品，其中推
由乙○○賣出者，每賣出一千元，乙○○可得二百元等語。此外
，復有查扣之行動電話機及晶片卡、分裝袋、電子磅砰、毒品攪
拌器、糖粉等供販賣毒品所用或預備供販賣毒品所用之物可資佐
證等證據資料，予以綜合判斷，認被告等共同販賣第一級毒品及
甲○○販賣第二級毒品之犯行，已堪認定。並說明被告等販賣毒
品犯行，何以有營利情事，被告等否認犯罪，所辯為卸責飾詞；
證人陳黃怡、張喬喬、林漢志、林源興等人於第一審審理中曾為
有利被告等人之供述，稱未向被告等人買毒品云云，但與上開事
證不符，均為迴護被告等人之詞；甲○○於原審辯稱其於偵查中
之供述乃因檢察官以如承認犯罪可獲交保之利誘下，所為不實之
自白云云，然偵查中甲○○並未獲檢察官准予交保，且被聲請羈
押，甲○○於地方法院羈押庭訊問時仍坦承犯罪並稱乙○○有幫
伊販賣毒品等語，足見其所辯為不足採信之理由。而以核被告等
所為，均係犯毒品危害防制條例第四條第一項之販賣第一級毒品
罪，甲○○另犯同條例第四條第二項之販賣第二級毒品罪，其中
販賣第一級毒品部分，認情輕法重，依刑法第五十九條規定減輕
其刑，再酌情量處其刑。已詳其所憑證據及論斷之理由，所為
論斷，均有卷存證據資料可資覆按。被告二人上訴意旨雖指摘原
判決違背法令，惟查原判決已說明甲○○所辯檢察官利誘其為不
實自白云云，為不可採信之理由，況甲○○於第一審羈押庭訊問
時，仍自白犯罪，故除去其偵查中之自白，於判決本旨並不生影
響，自不得執此為合法之上訴理由。證人陳黃怡、張喬喬、林漢
志、林源興等人於第一審審理中仍有為不利被告等人之供述，且
第一審已對上述證人進行交互詰問程序，原審自得不再重為交互
詰問之程序，故不得執此指摘原判決違法。上開證人於偵查中並
未到庭作證，原判決亦無以不存在之證人偵查中之證言為認定被
告犯罪之依據，甲○○上訴意旨謂原判決有引用證人偵查中之供
述云云，尚有誤會。上開證人既於第一審仍為不利被告之證言，
則縱除去林漢志、林源興警詢時不利被告之供述，於判決本旨亦
無影響，亦不得執此為適法之上訴理由。證人陳黃怡於第一審審
理中為不利乙○○之證言時，乙○○有在場，並表示對其證言無
意見，有該審判筆錄可稽，乙○○上訴意旨謂當時其不在場，致
無法表示意見云云，並非依據卷內資料執為指摘之合法上訴理由
。至於被告二人其他上訴意旨均係就原審已調查及依憑證據所為
認事採證職權之合法行使，以及原判決已論列說明之事項，依憑
己見任意指摘為違法，並重為事實之爭執，否認犯罪，殊與法律
規定得為第三審上訴理由之違法情形不相適合，衡以前開說明，
此部分之上訴為違背法律上之程式，應予駁回。
據上論結，應依刑事訴訟法第三百九十七條、第四百零一條、第
三百九十五條前段，判決如主文。
中    華    民    國  九十五  年    六    月    八    日
                      最高法院刑事第九庭
                          審判長法官  陳  正  庸
                                法官  賴  忠  星
                                法官  王  居  財
                                法官  林  開  任
                                法官  林  立  華
      本件正本證明與原本無異
                                      書  記  官
中    華    民    國  九十五  年    六    月   十五   日
                                                      Ｙ


司法院資訊處製作；財團法人民間司法改革基金會備份。
